【裁判字號】    98,自,5
【裁判日期】    980624
【裁判案由】    誣告等
【裁判全文】
臺灣彰化地方法院刑事裁定                 98年度自字第5號
自  訴  人  乙○○
代  理  人  盧永和律師
被      告  甲○○
上列被告因誣告等案件，本院裁定如下：
    主  文
自訴駁回。
    理  由
一、按法院或受命法官於自訴案件第一次審判期日前訊問及調查
    結果，如認為案件有刑事訴訟法第252條至第254條之情形者
    ，得以裁定駁回其自訴，同法第326第3項定有明文。
二、本件自訴意旨略稱：自訴人與被告均為坐落彰化市「達軒桂
    冠大廈」社區之住戶，被告並擔任管理委員會之副主委，然
    其卻於民國97年12月間，向彰化縣警察局彰化分局民生派出
    所員警指控自訴人有自上址守衛室「拉一條電線至樓上家中
    進行監聽」之不實言論，並將守衛室描述成一個「平時僅有
    守衛在裡面執勤，閒雜人等不得進出」之非公共場所，顯有
    誣陷自訴人涉有妨害秘密罪行之嫌，此並損及自訴人之名譽
    ，是被告涉有誣告、誹謗等罪，故提出本件自訴等語。
三、查自訴人認被告涉有前述誣告、誹謗之罪嫌，無非係以被告
    曾向該管員警報案指控其有前述不實情形為其提起本件自訴
    之主要依據。然訊之被告甲○○固不否認其確有於前述時間
    ，因自訴人擅自找人在社區守衛室裝設竊聽器，而受社區住
    戶之委任到民生派出所對自訴人提出妨害秘密之告訴等事實
    ，但其事後在案件移送台灣彰化地方法院檢察署偵查後，已
    撤回告訴，並其堅決否認有向該管員警指控自訴人有所謂接
    1條電線來進行監聽等說詞。本院就此依職權向台灣彰化地
    方法院檢察署調取該署98年度偵字第693號被告告訴自訴人
    妨害秘密卷，經查閱其中被告於97年12月16日在民生派出所
    所製之警詢筆錄中後，並未發現自訴人所述被告有指控伊「
    拉一條電線至樓上家中進行監聽」之說詞，經傳訊證人即當
    時對被告製作筆錄之警員朱炳榕後，其亦明白證稱：被告當
    時並未指說自訴人有拉1條電線至其樓上的家中進行監聽等
    語，則自訴人指稱被告有發表誹謗伊等言論之詞是否有據，
    即屬可疑；雖自訴代理人就此補陳：若被告未有對自訴人為
    前述指控，員警豈會無端貿然問自訴人「監聽器是否可以由
    你家中的電腦直接操作監聽使用？」等問題，惟證人朱炳榕
    就此疑問復證稱：伊係為通盤瞭解始如此發問等語，自不能
    以自訴人片面推測證人詢問自訴人相關問題之可能動機，即
    憑此認定被告當時必有對自訴人為前述不實之指控。又自訴
    人並不否認係其與其擔任社區管理委員會主委之夫商量後，
    委請廠商到社區守衛室內裝設竊聽器之事實，則被告在發現
    社區守衛室在未經管理委員會決議之情況下，即被裝設用途
    不明之竊聽器，而據以向該管員警報案請求調查，以查明找
    廠商裝設之人是否涉有妨害秘密之情形，乃為維護社區住戶
    權益之意，亦難認有何誣告、誹謗之不法意圖。是自訴人指
    述之情，均難採信。至自訴人另請求傳訊吳財棟（社區守衛
    ）、李永成（安裝錄音器材之廠商）及其夫陳俊霖等人為證
    人，然自訴人並未能舉證證明吳財棟、李永成2人有於被告
    製作警詢筆錄時在場，且自訴人請求傳訊其2人之理由係為
    證明其社區守衛室有裝設錄音器之事實，惟此部分雙方並無
    爭執，顯無傳訊之必要；而陳俊霖乃自訴人之配偶，難保未
    有偏頗自訴人之疑，況本院業已依職權傳訊製作筆錄之證人
    朱炳榕到庭證述其對被告製作警詢筆錄之過程明確，以其與
    自訴人、被告間均無何利害關係，更未熟識之情況而言，其
    所述應無坦護自訴人或被告之可能，應可採信，亦無再傳訊
    陳俊霖之必要。
四、綜上所述，本件自訴人指控被告涉有誣告、誹謗犯嫌之情均
    無可採，被告犯罪嫌疑顯然不足，則依首揭說明，本院自得
    以裁定駁回本件自訴。
五、據上論斷，應依刑事訴訟法第326條第3項、第252條第10款
    裁定如主文。
中    華    民    國    98    年    6     月    24    日
                  刑事第九庭    審判長  蕭文學
                                法  官  黃齡玉
                                法  官  葛永輝
以上正本證明與原本無異。
如不服本裁定，應於裁定送達後5日內，向本院提出抗告狀 (須
附繕本)。
中    華    民    國    98    年    6     月    24    日
                                書記官  吳曉玟


司法院資訊處製作；財團法人民間司法改革基金會備份。
